【裁判字號】    89,易,1022
【裁判日期】    890630
【裁判案由】    竊盜
【裁判全文】
臺灣板橋地方法院刑事判決                        八十九年度易字第一二二號
    公  訴  人  臺灣板橋地方法院檢察署檢察官
    被      告  甲○○
右列被告因竊盜案件，經檢察官提起公訴（八十八年度偵字第二六二二八號），本院
判決如左：
    主  文
甲○○無罪。
    理  由
一、公訴意旨略以：被告甲○○意圖為自己不法之所有，於八十八年七月間某日，在
    台北縣三峽鎮○○路○段二八五號，乘戊○○不注意之際，竊取由其保管業經填
    載發票事項完畢之票據一張（以萬泰銀行桃園分行為付款人，票號000000
    0、面額新臺幣一萬九千一百三十元）後，即交由不知情之丙○○充為購買汽車
    材料貨款，嗣經丙○○提示遭拒後，始循線查獲，因認被告涉犯刑法第三百二十
    條第一項之竊盜罪嫌云云。
二、按犯罪事實應依證據認定之，無證據不得推定其犯罪事實；又不能證明被告犯罪
    者，應諭知無罪之判決；刑事訴訟法第一百五十四條、三百零一條第一項分別定
    有明文。所謂認定犯罪事實之證據，係指足以認定被告確有犯罪行為之積極證據
    而言，該項證據自須適合於被告犯罪事實認定，始得採為斷罪資料（最高法院二
    十九年上字第三一０五號判例意旨參照）；如未能發現相當證據，或證據不足以
    證明，自不得以推測或擬制之方法，以為裁判基礎（最高法院四十年台上字第八
    六號判例意旨參照）。另告訴人之告訴係以使被告受刑事訴追為目的，是其陳述
    是否與事實相同，仍應調查其他證據以資審認，最高法院著有五十二年台上字第
    一三００號判例可資參照。
三、公訴人認被告涉犯前揭竊盜罪嫌，無非係以證人乙○○、戊○○之證詞為其論斷
    依據。訊據被告甲○○始終堅詞否認有竊盜之犯行，並辯稱：伊以前係乙○○之
    員工，於八十八年六月二十六日前後，伊由友人丁○○陪同至鶯歌鎮○○路裕祥
    公司向乙○○調借支票，共借得四張支票，除上開支票外，伊另借得面額分別為
    二萬元、四萬九千餘元、七萬元之支票各一張，乙○○當場指示其妻兼會計戊○○簽發後，由戊○○親手交給伊，乙○○要求伊於屆期前一天須將票款存進支票
    之帳戶內，上開面額為七萬元及二萬元之支票於屆期前，伊均將錢交給乙○○存
    進帳戶內，因此均已兌現，嗣因伊經營汽車修理廠週轉不靈，無力將其餘兩張支
    票之面額存入帳戶內，惟伊於支票屆期前曾打電話通知乙○○，請乙○○先將票
    款存入帳戶內，伊事後會還他，但乙○○不同意並表示如果伊未存入票款，他就
    去辦理掛失止付等語。
四、經查：證人乙○○於本院到庭具結證稱：被告向伊借過很多張支票，均約定被告
    應在票載發票日到期前將票款交給伊會計戊○○，或由伊代墊．．．被告曾向戊○○商借系爭支票及另一張面額四萬餘元之支票，戊○○將支票之面額及日期填
    好後，因伊不在，而印章在伊身上，故戊○○等伊回來後將此事告知伊，伊因支
    票之票期太長，乃向戊○○表示不同意借支票給被告，隔幾天後，伊在系爭支票
    上蓋章交給戊○○，準備將該支票轉給客戶，但後來就找不到該支票了云云，而
    證人戊○○則於本院到庭具結證稱：被告自八十八年起即多次向乙○○借支票，
    乙○○再請伊開票後交給被告，有一次被告因乙○○不在，直接向伊拿兩張支票
    ，伊因印章在乙○○處，只好先將面額及日期填好，等乙○○回來後，伊再告訴
    乙○○，但乙○○表示日期太長，不願意借，伊因不想浪費該兩張支票，所以在
    支票上蓋好章後，放在抽屜裡，準備七月份轉給客戶，但在七月初即發現支票不
    見了．．．，伊未將乙○○不願借票之事告知被告，可能被告直接到伊抽屜拿走
    該兩張支票云云。按系爭支票係由乙○○指示戊○○填載遺失票據申報書後辦理
    掛失止付，如系爭支票確係被告向乙○○商借後，由戊○○交付被告使用，則乙○○、戊○○謊報系爭支票遺失之行為已觸犯刑法第一百七十一條第一項之未指
    定人犯誣告罪，故乙○○、戊○○對本案存在切身之利害關係，則渠二人之證詞
    是否真實可信，殊值懷疑。況證人乙○○、戊○○對於系爭支票究係由何人蓋章
    乙節，所述相互矛盾，已見其虛；而乙○○於檢察官偵查中否認被告曾向伊借用
    系爭支票週轉云云（見偵查卷第二十五頁），嗣於本院審理時坦承被告確曾向伊
    商借系爭支票使用，惟因票期太長，伊始未同意出借云云，其所述前後不一，亦
    有蹊蹺。又證人戊○○擔任裕祥公司之會計一職，平日負責簽發、保管支票及記
    帳等事務，應知支票具流通性須妥善保管以防遺失，其竟陳稱將已填載完成之支
    票兩張任意放置於未上鎖且平常閒雜人等常出入之辦公室抽屜內，直到數日後始
    發覺遺失云云（見偵查卷第二十五頁），有違常情事理，顯不實在。此外，證人
    丁○○於本院審理時到庭具結證稱：伊曾於八十八年六月間陪同被告去找乙○○
    借票，伊在外面等，被告進去跟乙○○商借支票，出來後被告手上拿著面額七萬
    餘元、二萬餘元之支票各一張及其他支票數張等語，益徵被告所辯應非子虛。
五、綜上所述，被告所辯尚堪採信；證人乙○○及戊○○之指訴有違常情事理，尚難
    憑信；此外復查無其他積極證據足資證明被告有竊盜之行為。揆諸前揭說明，本
    件不能證明被告犯罪，自應諭知被告無罪之判決。
據上論斷，應依刑事訴訟法第三百零一條第一項，判決如主文。
本案經檢察官鄭嘉欣到庭執行職務。
中    華    民    國      八十九      年     六       月        三十    日
                                   台灣板橋地方法院刑事第三庭
                                       法  官  樊  季  康
右正本證明與原本無異。
如不服本判決，應於判決送達後十日內，向本院提出上訴狀。
                                       書記官  馬  秀  芳
中    華    民    國      八十九      年     七       月         七     日


司法院資訊處製作；財團法人民間司法改革基金會備份。
